【裁判字號】    89,訴,615
【裁判日期】    890803
【裁判案由】    偽造文書等
【裁判全文】
臺灣板橋地方法院刑事判決                          八十九年度訴字第六一五號
    公  訴  人  臺灣板橋地方法院檢察署檢察官
    被      告  乙○○
右列被告因偽造文書等案件，經檢察官提起公訴（八十八年度偵字第二六０五０號）
，本院判決如左：
    主  文
乙○○竊盜，處有期徒刑肆月；又變造職業小型車汽車駕駛執照壹張，足以生損害於
公眾及他人，處有期徒刑月，扣案之貼於丁○○職業小型車汽車駕駛執照之「乙○○」照片壹張沒收；又行使變造重型機車ＲＬＡ－四九八號車牌壹面，足以生損害於
公眾及他人，處有期徒刑月，扣案之變造重型機車ＲＬＡ－四九八號車牌壹面沒收
；應執行有期徒刑柒月，扣案貼於丁○○職業小型車汽車駕駛執照之「乙○○」照片
壹張、變造之重型機車ＲＬＡ－四九八號車牌壹面均沒收。
    事  實
一、乙○○意圖為自己不法之所有，於民國八十八年十月一日不詳時間，在台北縣永
    和市○○路○段附近堤防之停車場，持不明物品（未扣案）敲破丁○○所有車號
    ＥＳ─八五０號營業小客車內之右後側玻璃一片（毀損部分未據被害人告訴），
    進而竊取車內之丁○○職業小型車汽車行車執照、駕駛執照（下稱汽車行車執照
    、駕駛執照）、營業小客車駕駛人執業登記證（下稱執業登記證）各一張及車號
    ＦＴＨ─０四五號重型機車之行車執照（下稱機車行車執照）一張。乙○○竊得
    上開證件後，另萌生變造汽車駕駛執照之犯意，在不詳時間、地點，將前揭汽車
    駕駛執照上丁○○之照片撕下，換貼自己照片，足以生損害於公路監理機關管理
    核發駕駛執照之正確性及丁○○本人權益。嗣又另行起意，在不詳時間、地點，
    以黑色顏料將其所有ＰＬＡ─四九八號重型機車之車牌上英文字母Ｐ改為Ｒ，而
    將車牌ＰＬＡ─四九八號變造為ＲＬＡ─四九八號，並騎乘行使之，足以影響監
    理機關對於道路交通管理之正確性，且足生損害於公眾。乙○○嗣於八十八年十
    二月一日凌晨三時四十分許，騎乘上開經變造車牌之機車，行經臺北縣板橋市○○路與國泰街口時為警查獲，並扣得其所有之變造車牌一面，循線於當日凌晨五
    時三十分許，在臺北縣板橋市○○街三十八之六十號三樓住處內，查獲前開變造
    之丁○○汽車駕駛執照一張及失竊之汽車、機車行車執照二張、執業登記證一張
    （業已發還被害人）。
二、案經台北縣警察局板橋分局報請台灣板橋地方法院檢察署檢察官偵查起訴。
    理  由
一、訊據被告乙○○矢口否認涉犯前揭犯行，辯稱：伊並未竊取被害人丁○○所有之
    證件，也沒有將自己的照片貼在汽車駕駛執照上，亦未將其所有ＰＬＡ－四九八
    號機車車牌變造為ＲＬＡ─四九八號，這些可能是甲○○所為，因為甲○○於八
    十八年五月間住在伊家二個多月，甲○○常向伊借機車，另伊向甲○○表示如果
    有張駕駛執照比較容易找工作，甲○○曾答應幫忙弄一張駕駛執照，但伊不知道
    甲○○有變造駕駛執照云云。惟查，被告與證人甲○○均係緬甸華僑因而相識，
    甲○○自八十八年五月間起至同年九月間止，在臺北市○○○路附近之丙○○○
    工作，該餐廳提供一間小房間予甲○○住宿，甲○○於放假時會找被告，並住在
    被告住處，甲○○曾向餐廳員工韓浩良借款購買一輛機車，甲○○於八十八年九
    月間因通緝為警查獲等情，業據證人甲○○、韓浩良到庭證述明確（見本院八十
    九年七月六日訊問筆錄）。證人甲○○既已購置機車，殊無再向被告借用機車之
    必要，且變造之車牌係被告所有，甲○○縱使避免為警查獲其涉嫌犯罪，亦無變
    造車牌之理由與動機。另變造之汽車駕駛執照在被告房間內為警搜獲，且其上之
    照片係被告所有，此業據被告自承在卷，被告焉有不知變造之事，縱證人甲○○
    幫忙被告變造上開汽車駕駛執照，其完成後理應交付予被告，何以藏置在被告房
    間內？末查，證人甲○○於八十八年九月十三日入臺灣臺北監獄臺北分監，嗣至
    臺灣泰源技能訓練所執行刑前強制工作迄今，此有該所八十九年五月十日（八九
    ）泰所總字第一三００號函及查詢被告在監在押資料各一份在卷可憑，從而證人
    甲○○不可能於八十八年十月一日，至臺北縣永和市○○路○段附近堤防之停車
    場竊取被害人丁○○所有之證件。綜上以觀，被告所辯，無非事後卸責之詞，不
    足採信。此外，復有上開變造之車牌一面、汽車駕駛執照一張扣案可證及贓物認
    領保管單一份在卷足憑，本件事證明確，被告犯行洵堪認定。
二、查被告乙○○竊取丁○○所有之汽車行車執照、駕駛執照、執業登記證及機車行
    車執照各一張，核其所為係犯刑法第三百二十條第一項之竊盜罪嫌；其將丁○○
    汽車駕駛執照上照片撕下換貼自己照片，核其所為係犯刑法第二百十二條之變造
    特種文書罪；其以黑色顏料將車號ＰＬＡ─四九八號重型機車車牌上之英文字母
    Ｐ改為Ｒ，並騎乘該機車以行使之，核其所為係犯刑法第二百十六條之行使第二
    百十二條變造特種文書罪。被告變造機車車牌之低度行為，為高度之行使行為所
    吸收，應論以行使變造特種文書罪。又被告所犯上開三罪間，犯意各別，行為互
    殊，應分論併罰。公訴意旨認為被告變造汽車駕駛執照、機車車牌之行為，均該
    當刑法第二百十六條行使第二百十條之特種文書罪，惟前揭變造之汽車駕駛執照
    在被告房間內為警搜獲，並無證據足認被告有行使之行為，此部分僅論以變造特
    種文書罪，而二者具有吸收關係，本院自得予以審究。又汽車駕駛執照及機車車
    牌均係行車許可憑證，為特許證之一種，自屬刑法第二百十二條規範之特種文書
    ，被告變造汽車駕駛執照及機車車牌之行為應成立刑法第二百十二條之變造特種
    文書罪，公訴意旨認係刑法第二百十條之文書，尚有誤會，起訴法條應予變更。
    另被告變造汽車駕駛執照與行使變造機車車牌之行為，其犯罪構成要件有異，自
    無法以刑法第五十六條連續犯規定論處，公訴人認為二者係連續犯關係，亦有誤
    會。爰審酌被告之犯罪動機、目的、手段、對監理機關管理核發汽車駕駛執照、
    車牌管理之正確性及被害人所生損害與犯罪後態度等一切情狀，各量處如主文所
    示之刑，並定應執行刑，以資懲戒。
三、扣案貼於丁○○汽車駕駛執照之被告照片壹張及變造之ＲＬＡ－四九八號重型機
    車車牌壹面，均係被告所有，經其供明屬實，且係供變造特種文書所用之物，應
    依刑法第三十八條第一項第二款規定宣告沒收。
據上論斷，應依刑事訴訟法第二百九十九條第一項前段、第三百條，刑法第三百二十
條第一項、第二百十六條、第二百十二條、第三十八條第一項第二款、第五十一條第
五款，罰金罰鍰提高標準條例第一條前段判決如主文。
本案經檢察官洪清秀到庭執行職務。
中      華      民      國      八十九      年    八      月    三      日
                                      臺灣板橋地方法院刑事第六庭
                                          法  官  侯  志  融
右正本證明與原本無異
如不服本判決，應於送達後十日內向本院提出上訴狀
                                          書記官  陳  淑  芳
中      華      民      國      八十九      年    八      月    九      日
附錄本案論罪科刑法條全文：
刑法第三百二十條
意圖為自己或第三人不法之所有，而竊取他人之動產者，為竊盜罪，處五年以下有期
徒刑、拘役或五百元以下罰金。
意圖為自己或第三人不法利益，而竊佔他人之不動產者，依前項之規定處斷。
前二項之未遂犯罰之。
刑法第二百十六條
行使第二百十條至第二百十五條之文書者，依偽造、變造文書或登載不實事項或使登
載不實事項之規定處斷。
刑法第二百十二條
偽造、變造護照、旅券、免許證、特許證及關於品行、能力、服務或其他相類之證書
、介紹書，足以生損害於公眾或他人者，處一年以下有期徒刑，拘役或三百元以下罰
金。


司法院資訊處製作；財團法人民間司法改革基金會備份。
